【裁判字號】    99,審訴,1666
【裁判日期】    990909
【裁判案由】    毒品危害防制條例
【裁判全文】
臺灣高雄地方法院刑事判決            99年度審訴字第1666號
公  訴  人  臺灣高雄地方法院檢察署檢察官
被      告  甲○○
上列被告因違反毒品危害防制條例案件，經檢察官提起公訴（99
年度毒偵字第1850號、99年度毒偵字第3508號、99年度偵字第18
925 號），被告於本院準備程序進行中，均為有罪之陳述，經本
院合議庭裁定由受命法官獨任改依簡式審判程序審理，並判決如
下：
    主  文
甲○○犯如附表所示之陸罪，均累犯，各處如附表主文欄所示之
刑。應執行有期徒刑貳年肆月。扣案之第一級毒品海洛因貳拾伍
包（合計驗餘淨重玖點貳肆公克、檢驗後淨重分別為零點貳參玖
公克、零點零玖貳公克及含海洛因之包裝袋貳拾伍個），均沒收
銷燬之。
    事  實
一、甲○○前因施用毒品案件，經本院裁定送觀察勒戒後，認無
    繼續施用毒品之傾向，於民國89年1 月27日執行完畢釋放，
    並經臺灣高雄地方法院檢察署檢察官於同日以89年度偵緝字
    第140 號、89年度毒偵字第456 號為不起訴處分確定。旋因
    再犯施用毒品案件，經本院以89年度毒聲字第2932號裁定送
    觀察勒戒後，認無繼續施用毒品傾向，於89年9 月8 日執行
    完畢釋放，並經臺灣高雄地方法院檢察署檢察官於89年8 月
    31日以89年度毒偵緝字第408 號為不起訴處分確定。復因再
    犯施用毒品案件，經本院裁定令入戒治處所施以強制戒治，
    嗣經本院裁定停止戒治付保護管束，於90年5 月25日停止戒
    治而出所，於90年10月12日視為執行完畢。上開施用毒品犯
    行，經本院以90年度易字第1777號判決判處有期徒刑3 月確
    定，於91年3 月23日執行完畢出監。另因再犯施用毒品案件
    ，經本院以90年度毒聲字第7725號裁定令入戒治處所施以強
    制戒治，於92年3 月23日期滿執行完畢釋放。上開施用毒品
    犯行，經本院以91年度訴字第470 號判決判處有期徒刑8 月
    、5 月，應執行有期徒刑1 年確定，於93年3 月14日縮刑期
    滿執行完畢。復於94年間，因施用毒品案件，經本院以94年
    度簡字第3228號判決判處有期徒刑5 月確定，於95年5 月16
    日期滿執行完畢。另因偽造文書案件，經臺灣臺南地方法院
    以94年度訴字第1387號判決判處有期徒刑6 月確定。另因施
    用毒品案件，經本院以95年度訴字第669 號判決判處有期徒
    刑1 年，上訴後，經臺灣高等法院高雄分院以95年度上訴字
    第775 號判決駁回上訴，而告確定。上開2 罪嗣經臺灣高等
    法院高雄分院以96年度聲減字第542 號裁定減為應執行有期
    徒刑8 月確定，於96年7 月16日執行完畢出監。猶不知戒絕
    毒癮，明知海洛因及甲基安非他命分別係毒品危害防制條例
    第2 條第2 項第1 款及第2 款所分別明定之第一級及第二級
    毒品，不得持有、施用，復基於施用第一級毒品海洛因、第
    二級毒品甲基安非他命之犯意，分別於附表所示之時地，施
    用第一級毒品海洛因、第二級毒品甲基安非他命（施用毒品
    之時間、地點、施用方式、查獲時間及地點，詳如附表所示
    ）。
二、案經高雄市政府警察局左營分局及鼓山分局移送臺灣高雄地
    方法院檢察署檢察官偵查起訴。
    理  由
一、本件被告甲○○所犯均係死刑、無期徒刑、最輕本刑為3 年
    以上有期徒刑以外之罪，其於準備程序中，就被訴事實均為
    有罪之陳述，經本院告知簡式審判程序之旨，並聽取檢察官
    及被告之意見後，合議庭裁定由受命法官獨任進行簡式審判
    程序，合先敘明。
二、上開事實，業據被告於警詢、偵查及本院審理時坦承不諱（
    見警一卷第3 頁、偵一卷第21頁、本院審訴1666卷第50頁反
    面、警二卷第5 頁、偵二卷第34頁、本院審訴2184卷第22頁
    反面、本院審訴2727卷第70頁反面）。且經警3 次採集其尿
    液送高雄市立凱旋醫院檢驗結果，被告尿液均分呈嗎啡及甲
    基安非他命陽性反應，有高雄市政府警察局左營分局毒品案
    嫌疑人尿液代碼與姓名對照表2 紙、高雄市政府警察局鼓山
    分局99年查獲毒品案件嫌疑人尿液代碼- 姓名對照登記表、
    高雄市立凱旋醫院濫用藥物尿液檢驗報告3 份可稽（見警一
    卷第23頁、偵一卷第23頁、警二卷第28頁、偵二卷第36頁、
    警三卷第9 至10頁）。爰審酌：（一) 氣相層析質譜儀（GC
    ／MS）乃目前就藥物篩檢結果必須進一步確認時最常採用之
    確認方法，因此在良好的操作條件之下，以氣相層析質譜儀
    作藥物及其代謝物之定性及定量分析，幾乎不會有偽陽性反
    應產生，業經行政院國軍退除役官兵輔導委員會台北榮民總
    醫院於83年4 月7 日以（83）北總內字第03059 號函示明確
    。( 二) 海洛因係嗎啡經化學合成之半人工合成品，毒性倍
    於嗎啡，其經吸食或施打入人體，經新陳代謝作用又分解成
    嗎啡，故海洛因在進入人體後，均以嗎啡型態排於尿液中，
    故於吸食或施打海洛因者尿液中，可檢出嗎啡陽性反應，業
    經憲兵司令部80年5 月7 日以（80）鑑驗字第1746號函示明
    確。( 三) 而甲基安非他命經口服投與後約百分之70於24小
    時內自尿中排出，約百分之90於96小時內自尿中排出，且甲
    基安非他命成分之檢出與其投與方式、投與量、個人體質、
    採尿時間與檢測儀器之精密度等諸多方式有關，因此僅憑尿
    液中呈甲基安非他命陽性反應，並無法確實推算吸食時間距
    採集時間之長短，惟依上述資料推斷，最長不會超過4 日即
    96小時，亦經行政院衛生署藥物食品檢驗局81年2 月8 日81
    藥檢一字第001156號函示明確。從而，被告尿液經以氣相層
    析質譜儀鑑驗後，結果均分呈嗎啡及甲基安非他命陽性反應
    ，已如前述，是依前開函示意旨，被告自白核與事實相符。
三、按毒品危害防制條例於92年7 月9 日修正公布，自93年1 月
    9 日施行，其中第20條、第23條將施用毒品之刑事處遇程序
    ，區分為「初犯」及「5 年內再犯」、「5 年後再犯」。依
    其立法理由之說明：「初犯」，經觀察、勒戒或強制戒治後
    ，應為不起訴處分或不付審理之裁定；經觀察、勒戒或強制
    戒治執行完畢釋放後，「5 年內再犯」者，因其再犯率甚高
    ，原實施之觀察、勒戒及強制戒治既已無法收其實效，爰依
    法追訴或裁定交付審理。至於經觀察、勒戒或強制戒治執行
    完畢釋放後，「5 年後再犯」者，前所實施之觀察、勒戒或
    強制戒治已足以遮斷其施用毒品之毒癮，為期自新及協助其
    斷除毒癮，仍適用「初犯」規定，先經觀察、勒戒或強制戒
    治之程序。從而依修正後之規定，僅限於「初犯」及「5 年
    後再犯」二種情形，始應先經觀察、勒戒或強制戒治程序。
    倘被告於5 年內已再犯，經依法追訴處罰，縱其第3 次（或
    第3 次以上）再度施用毒品之時間，在初犯經觀察、勒戒或
    強制戒治執行完畢釋放5 年以後，已不合於「5 年後再犯」
    之規定，且因已於「5 年內再犯」，顯見其再犯率甚高，原
    實施觀察、勒戒或強制戒治，已無法收其實效，即應依該條
    例第10條處罰（最高法院95年5 月9 日95年度第7 次刑事庭
    會議決議參照）。查被告前因施用毒品案件，經本院裁定送
    觀察勒戒後，因無繼續施用毒品傾向，於89年1 月27日執行
    完畢釋放，並經臺灣高雄地方法院檢察署檢察官於同日以89
    年度偵緝字第140 號、89年度毒偵字第456 號為不起訴處分
    確定。旋因再犯施用毒品案件，經本院以89年度毒聲字第29
    32號裁定送觀察勒戒後，因無繼續施用毒品傾向，於89年9
    月8 日執行完畢釋放，並經臺灣高雄地方法院檢察署檢察官
    於89年8 月31日以89年度毒偵緝字第408 號為不起訴處分確
    定。復因再犯施用毒品案件，經本院裁定令入戒治處所施以
    強制戒治，嗣經本院裁定停止戒治付保護管束，於90年5 月
    25日停止戒治而出所，於90年10月12日視為執行完畢。上開
    施用毒品犯行，經本院以90年度易字第1777號判決判處有期
    徒刑3 月確定，於91年3 月23日執行完畢出監。另因再犯施
    用毒品案件，經本院以90年度毒聲字第7725號裁定令入戒治
    處所施以強制戒治，於92年3 月23日期滿執行完畢釋放。上
    開施用毒品犯行，經本院以91年度訴字第470 號判決判處有
    期徒刑8 月、5 月，應執行有期徒刑1 年確定，於93年3 月
    14日縮刑期滿執行完畢。復於94年間，因施用毒品案件，經
    本院以94年度簡字第3228號判決判處有期徒刑5 月確定之事
    實，有臺灣高等法院被告前案紀錄表在卷可憑。是被告雖係
    於上開強制戒治執行完畢釋放5 年後再犯本案6 罪，然其前
    次所犯施用毒品案件，係在上開強制戒治執行完畢後5 年內
    所為，而屬「5 年內再犯」之情形，依最高法院上開決議之
    意旨，被告本件施用海洛因、甲基安非他命之犯行，均應依
    法論科。從而，本案事證明確，被告施用第一級毒品海洛因
    、第二級毒品甲基安非他命各3 次之犯行，均堪以認定。
四、論罪科刑部分：
(一)按海洛因、甲基安非他命為毒品危害防制條例所稱之第一、
    二級毒品，此觀諸該條例第2 條第2 項第1 款、第2 款甚明
    ，被告施用上開毒品，核其所為，係犯毒品危害防制條例第
    10條第1 項、第2 項之施用第一、二級毒品罪（各3 罪）。
    被告施用第一、二級毒品前持有第一、二級毒品之低度行為
    均為其後施用毒品之高度行為所吸收，均不另論罪。被告上
    開6 次犯行，犯意各別、行為互殊，應分論併罰。又被告有
    如事實欄所示之前案紀錄及執行完畢之事實，有上開前案紀
    錄表可參，其受有期徒刑執行完畢後，5 年內故意再犯本件
    有期徒刑以上之6 罪，均為累犯，各應依刑法第47條第1 項
    之規定，均加重其刑。次按「刑法第62條前段所規定之自首
    ，係以對於未發覺之犯罪自首而受裁判為要件，故犯罪行為
    人應於有偵查犯罪職權之公務員未發覺犯罪事實或犯罪人之
    前自首犯罪，且接受裁判，兩項要件兼備，始得依刑法第62
    條前段自首之規定減輕其刑。本件上訴人於第一審法院審理
    中逃匿，經第一審法院於82年8 月24日發布通緝，至84年6
    月間始緝獲歸案，上訴人在第一審法院審理中既已逃匿，即
    無接受裁判之意思，核與刑法第62條前段所規定自首之要件
    不合。」（最高法院86年度台上字第1951判決意旨參照）。
    查被告於本院審理中逃匿，經本院於99年8 月12日發佈通緝
    ，嗣因另案於99年8 月20日始緝獲歸案之事實，有本院99年
    8 月12日99年雄院高刑恕緝字第874 號通緝稿可憑，足見被
    告並無接受裁判之意思，依上開說明，本件即無自首規定之
    適用，附此敘明。本院審酌被告經觀察勒戒、強制戒治及有
    期徒刑執行完畢後，猶不思戒除毒癮，顯見其並無堅定戒癮
    之意志，惟念其行為尚未危害他人及其犯後能坦承犯行，態
    度尚稱良好等一切情狀，分別量處如主文所示之刑，並依刑
    法第51條第5 款之規定，定其應執行刑，以資警惕。
(二)扣案如附表編號1 、5 所示之物，經送驗後，確均係第一級
    毒品海洛因（合計驗餘淨重9.24公克、檢驗後淨重分別為0.
    239 公克、0.092 公克及內含與海洛因難以析離，應一併視
    為毒品之包裝袋25個）之事實，有法務部調查局濫用藥物實
    驗室鑑定書、高雄市立凱旋醫院99年5 月31日檢驗報告各1
    份在卷可參（見偵一卷第40頁、偵二卷第39頁），是不問屬
    於犯人與否，爰依毒品危害防制條例第18條第1 項前段規定
    ，宣告沒收銷燬之。另毒品之包裝袋部分，因與其上所殘留
    之毒品難以析離，應視同毒品，一併宣告沒收銷燬之。至海
    洛因鑑驗耗損部分，因已滅失，爰不宣告沒收銷燬之。
據上論斷，應依刑事訴訟法第273 條之1 第1 項、第299 條第1
項前段，毒品危害防制條例第10條第1 項、第2 項、第18條第1
項前段，刑法第11條、第47條第1 項、第51條第5 款、第9 款，
判決如主文。
本案經檢察官游淑玟到庭執行職務。
中    華    民    國    99    年     9    月     9    日
                    刑事第十庭  法  官  方錦源
以上正本證明與原本無異。
如不服本判決應於收受本判決後10日內向本院提出上訴書狀，並
應敘述具體理由，如未敘述上訴理由者，應於上訴期間屆滿後20
日內補提理由書狀於本院（均須按他造當事人之人數附繕本）「
切勿逕送上級法院」。
中    華    民    國    99    年     9    月     9    日
                                書記官  黃勤涵
附表：
┌─┬────┬────┬────────┬─────┬─────────┐
│編│施用時間│施用地點│查獲時間、地點  │所犯之罪  │主文（含所處之刑及│
│號│        │及方式  │                │          │應沒收或銷燬之物）│
├─┼────┼────┼────────┼─────┼─────────┤
│1 │於99年2 │在其位於│99年2 月25日下午│施用第一級│甲○○施用第一級毒│
│  │月25日某│高雄市三│3 時30分許，在高│毒品      │品，累犯，處有期徒│
│  │時      │民區河北│雄市○○區○○路│          │刑拾壹月；扣案之海│
│  │        │路118 之│55巷33號前，因另│          │洛因貳拾參包（合計│
│  │        │4 號住處│案通緝為警緝獲，│          │驗餘淨重玖點貳肆公│
│  │        │內，以將│並當場扣得第一級│          │克、純質淨重伍點玖│
│  │        │海洛因摻│毒品海洛因23包（│          │玖公克及內含與海洛│
│  │        │水後，置│合計驗餘淨重9.24│          │因難以析離，應一併│
│  │        │入針筒注│公克、純質淨重5.│          │視為毒品之包裝袋貳│
│  │        │射手臂血│99公克及內含與海│          │拾參個），均沒收銷│
│  │        │管之方式│洛因難以析離，應│          │燬之。            │
│  │        │，施用第│一併視為毒品之包│          │                  │
│  │        │一級毒品│裝袋23個），經得│          │                  │
│  │        │海洛因1 │其同意採集尿液送│          │                  │
│  │        │次。    │驗，檢驗結果呈嗎│          │                  │
│  │        │        │啡陽性反應。    │          │                  │
├─┼────┼────┼────────┼─────┼─────────┤
│2 │於99年2 │在前揭住│於上揭時地經警緝│施用第二級│甲○○施用第二級毒│
│  │月25日某│處內，以│獲，且經採尿送驗│毒品      │品，累犯，處有期徒│
│  │時（施用│將甲基安│，結果呈甲基安非│          │刑伍月。          │
│  │編號1 海│非他命置│他命陽性反應。  │          │                  │
│  │洛因後不│入玻璃球│                │          │                  │
│  │久）    │燒烤，待│                │          │                  │
│  │        │產生煙霧│                │          │                  │
│  │        │後，吸食│                │          │                  │
│  │        │煙霧之方│                │          │                  │
│  │        │式，施用│                │          │                  │
│  │        │第二級毒│                │          │                  │
│  │        │品甲基安│                │          │                  │
│  │        │非他命1 │                │          │                  │
│  │        │次。    │                │          │                  │
├─┼────┼────┼────────┼─────┼─────────┤
│3 │於99年4 │在前揭住│99年4 月26日下午│施用第一級│甲○○施用第一級毒│
│  │月25日某│處，以前│3 時許，在高雄市│毒品      │品，累犯，處有期徒│
│  │時      │揭編號1 │苓雅區○○路25號│          │刑拾壹月。        │
│  │        │所示方式│前為警查獲，經得│          │                  │
│  │        │，施用第│其同意採集尿液送│          │                  │
│  │        │一級毒品│驗，檢驗結果呈嗎│          │                  │
│  │        │海洛因1 │啡陽性反應。    │          │                  │
│  │        │次。    │                │          │                  │
├─┼────┼────┼────────┼─────┼─────────┤
│4 │於99年4 │在前揭住│於上揭時地經警查│施用第二級│甲○○施用第二級毒│
│  │月25日某│處內，以│獲，且經採尿送驗│毒品      │品，累犯，處有期徒│
│  │時（施用│將甲基安│，結果呈甲基安非│          │刑伍月。          │
│  │編號3 海│非他命置│他命陽性反應。  │          │                  │
│  │洛因後不│入玻璃球│                │          │                  │
│  │久）    │燒烤，待│                │          │                  │
│  │        │產生煙霧│                │          │                  │
│  │        │後，吸食│                │          │                  │
│  │        │煙霧之方│                │          │                  │
│  │        │式，施用│                │          │                  │
│  │        │第二級毒│                │          │                  │
│  │        │品甲基安│                │          │                  │
│  │        │非他命1 │                │          │                  │
│  │        │次。    │                │          │                  │
├─┼────┼────┼────────┼─────┼─────────┤
│5 │於99年5 │在前揭住│99年5 月5 日晚間│施用第一級│甲○○施用第一級毒│
│  │月4 日晚│處，以前│7 時許，在高雄市│毒品      │品，累犯，處有期徒│
│  │間8 時許│揭編號1 │左營區○○路400 │          │刑拾壹月；扣案之海│
│  │        │所示方式│號前，因形跡可疑│          │洛因貳包（檢驗後淨│
│  │        │，施用第│為警盤查，並當場│          │重分別為零點貳參玖│
│  │        │一級毒品│扣得第一級毒品海│          │公克、零點零玖貳公│
│  │        │海洛因1 │洛因2 包（檢驗後│          │克及含海洛因之包裝│
│  │        │次。    │淨重分別為0.239 │          │袋貳個），均沒收銷│
│  │        │        │公克、0.092 公克│          │燬之。            │
│  │        │        │及含海洛因之包裝│          │                  │
│  │        │        │袋2 個），經徵其│          │                  │
│  │        │        │同意採尿送驗，結│          │                  │
│  │        │        │果呈嗎啡陽性反應│          │                  │
│  │        │        │。              │          │                  │
├─┼────┼────┼────────┼─────┼─────────┤
│6 │於99年5 │在前揭住│於上揭時地經警盤│施用第二級│甲○○施用第二級毒│
│  │月5 日某│處，以編│查，且經採尿送驗│毒品      │品，累犯，處有期徒│
│  │時      │號2 所示│，結果呈甲基安非│          │刑伍月。          │
│  │        │方式，施│他命陽性反應。  │          │                  │
│  │        │用第二級│                │          │                  │
│  │        │毒品甲基│                │          │                  │
│  │        │安非他命│                │          │                  │
│  │        │1 次。  │                │          │                  │
└─┴────┴────┴────────┴─────┴─────────┘
附錄條文：
毒品危害防制條例第10條第1 項、第2 項：
施用第一級毒品者，處6 月以上5 年以下有期徒刑。
施用第二級毒品者，處3 年以下有期徒刑。

司法院資訊處製作；財團法人民間司法改革基金會備份。
